【裁判字號】    92,上訴,35
【裁判日期】    920331
【裁判案由】    公共危險
【裁判全文】
臺灣高等法院花蓮分院刑事判決                  九十二年度上訴字第三五號
    上  訴  人  臺灣台東地方法院檢察署檢察官
    被      告  甲○○
    選任辯護人  邱聰安律師
右列上訴人因被告公共危險案件，不服臺灣臺東地方法院九十一年度訴字第一二號中
華民國九十一年十二月十九日第一審判決( 起訴案號：臺灣臺東地方法院檢察署九十
年度偵字第一五二三號 )，提起上訴，本院判決如左：
    主  文
上訴駁回。
    理  由
一公訴意旨略以：甲○○與丁○○原為男女朋友，交往期間二人曾合資購買車牌號碼
  ＰＶＴ─八九０號機車乙輛，並交由丁○○使用。嗣後二人因故分手，甲○○始終
  未能釋懷。迨於於民國（下同）九十年八月二十日凌晨一時五十分許，甲○○因與
  丁○○電話中發生口角，遂萌生縱火之意，駕車潛入丁○○位於臺東市○○○路四
  二四巷一三五弄五十八號住宅之庭院，將停在庭院內之車牌號碼ＰＶＴ─八九０號
  機車油管抽出，以自備打火機引火點燃，致燒燬該機車，火勢並延燒波及燒燬在旁
  之車牌號碼ＫＱ二─七一一號機車、ＷＦＡ─０一七號機車，因認被告甲○○涉犯
  刑法第一百七十五條第一項之罪嫌。
二按犯罪事實應依證據認定之，無證據不得推定其犯罪事實，刑事訴訟法第一百五十
  四條定有明文。復按不能證明被告犯罪，應諭知無罪之判決，刑事訴訟法第三百零
  一條第一項亦定有明文。而認定不利於被告之事實，須依積極證據，苟積極證據不
  足為不利於被告事實之認定時，即應為有利於被告事實之認定，更不必有何有利之
  證據，最高法院三十年上字第八一六號判例可循。
三公訴意旨認被告甲○○涉犯刑法第一百七十五條第一項之罪嫌，無非係以被告於警
  訊時之自白，及被害人丁○○、證人丙○○、廖炳憲、林益進之證述為其論據。訊
  據被告甲○○堅詞否認有何放火燒燬他人機車之犯行，辯稱：伊當日於四川路檳榔
  攤與朋友聊天後，即返家就寢，並未前往丁○○住處放火，打火機是伊抽煙用的，
  伊是被逼供的，伊連機車油管都不知道要如何去拔等語。
四經查：
  (一)本件火災現場共燒燬車號ＫＱ二─七一一號、ＷＦＡ─０一七號、ＰＶＴ─八九
    ０號三輛機車，依機車燒燬情形研判，車號ＰＶＴ─八九０號機車僅殘留機車鐵
    製骨架，起火點應為車號ＰＶＴ─八九０號機車，而該機車油箱油蓋未遭開啟、
    破壞及燒燬，現場亦未發現有易燃性液體潑灑後引燃之痕跡，機車骨架部份則以
    靠引擎部份受熱變色較為嚴重，顯見火流係由車號ＰＶＴ─八九０號機車引擎附
    近引燃等情，業據證人即火場鑑識人員莊文旭於原審到庭證述明確，並有台東縣
    消防局火災原因調查報告書一份、現場照片八幀在卷可稽。足認火災現場之起火
    點應係車號ＰＶＴ─八九０號機車引擎附近無訛。
  (二)車號ＰＶＴ─八九０號機車係三陽牌迪爵一二五ＣＣ之機車，而此款機車之油管
    位置係於座墊後下方，油管接頭分化油器、汽油箱二處，欲拆除此二處油管接頭
    均須具備機車鑰匙、十字起子、尖嘴鉗等工具，且各須耗時大約四分鐘、十分鐘
    ，油管經拆除後，因有負壓作用，引擎不發動，汽油不會流出乙節，業據證人即
    從事機車修理業之方榮輝於原審審理時結證：「（問：一般拔機車的油管如何拔
    ？）機車的整個座墊要整個拆起來，左右兩側車蓋也要拆下來，還要拆整個汽油
    桶拆掉，才能拔油管，拔油管需要十號長的螺絲起子、扳手、十字螺絲起子等工
    具，我們專業拆大約需要二十分鐘的時間。」及「三陽迪爵一二五ＣＣ的機車，
    不發動機車，單純拔油管的話，油不會流出來」等語屬實。並有車號查詢重型機
    車車籍表、三陽工業股份有限公司以（９１）三工服字第４４９號函就前開機車
    油管拆除相關問題之函覆各一份附卷可按。足徵欲將車號ＰＶＴ─八九０號機車
    之油管抽出並非易事，須耗時約十至二十分鐘，且尚須有前述之鑰匙、十字起子
    等工具，方足以完成拆除之程序，縱完成前開拆除程序，引擎不發動，汽油亦不
    會流出等情屬實。
  (三)被害人丁○○係於九十年八月二十日凌晨約二時許因聽聞屋外有火燒的異聲，而
    發現機車ＰＶＴ─八九０號著火燒燬等情，業據被害人丁○○於警詢時及偵查中
    、原審審理時證述明確及證人即丁○○之父丙○○於警詢時、偵查中證稱：當晚
    我聽到我女兒在叫，我出去看火已很大，火燒在車庫及廚房之一角等語無訛。則
    被害人丁○○及證人丙○○於發現火災之時火勢既已很大，顯見當時機車應已燃
    燒一小段時間，足認於同日凌晨一時五十分至二時許此段時間內火災應已發生。
    而被告係於同年八月二十日零時三十分左右至四川路之檳榔攤內為其友人廖炳憲
    慶生，並於同日凌晨一時四十分或五十分左右離開等情，亦經證人廖炳憲及林益
    進於警詢時、偵查中及原審時證稱：甲○○有先離開，他的家人有打電話來，差
    不多在一點四十分或一點五十分離開等語無誤。則觀被告離開四川路檳榔攤之時
    間已幾近火災發生之時，參以拔除機車油管之程序如此煩複耗時，且現場又未查
    獲有何拆除油管所需之工具，其如何於如此短暫之時間內以拆除油管並引火點燃
    之方式將機車燒燬，況前開車號ＰＶＴ─八九０號之機車，縱將油管拔除，若引
    擎不發動，汽油亦不會流出，已如前述，被告又如何將其點燃。足認被告於警詢
    中自白其係以將車號ＰＶＴ─八九０號機車油管拔下，用其身上之打火機點燃之
    方式燒燬機車一情，顯與事實不符，不足採信，是被告執前詞置辯，堪可信為真
    實。
  (四)車號ＰＶＴ─八九０號機車係由被告與被害人丁○○合資購買之事實，已據被害
    人丁○○證述明確，而被告於當日凌晨在檳榔攤與朋友閒聊時曾提及想要將前開
    機車要回來等語，除據被告供承不諱外，核與證人廖炳憲、林益進證述之情節相
    符，則被告既係想要將前開機車討回，倘其將前開機車燒燬，又如何將機車要回
    ，況前開機車其亦有出資，若將其燒燬豈不徒增其自身之損失。是其自無燒燬前
    開機車之必要。加以被害人丁○○及證人丙○○於火災發生後出外查看時，並未
    見何人放火乙情，亦經渠等證述屬實，則被告警詢中之自白既與事實不符，又無
    何人親見被告有何放火之行為，證人廖炳憲、林益進等之證言要僅能證明被告曾
    想將機車要回而非燒燬，尚不足證明被告有何符合放火罪構成要件之行為，復查
    無其他積極證據足資認定被告有何本件公訴人所指之犯行，不能證明被告犯罪，
    原審諭知無罪之判決，尚無不合，檢察官之上訴意旨謂：三陽迪爵一二五ＣＣ機
    車之油管位置，距機車外殼下方向上探，約一手掌長度即可觸及，故不用工具，
    數秒間即可拔除，尤其是靠近化油器之油管更易拔除。故三陽工業股份有限公司
    三工服字第四四九號函覆臺灣臺東地方法院之公文係指依正常程序以工具拆卸
    機車所需之時間。另該函所謂油管拔下，會有負壓作用，係指引擎不發動，汽油
    不會流出，但油管仍有殘留，只因負壓作用不會滴下而已。如果拔下油管，予以
    點火仍會引燃，此業據三陽公司承辦人乙○○陳述綦詳，有檢察官電話紀錄可稽
    ，且被告甲○○自陳從事汽車修理工作，其欲拔除油管引燃機車，殊屬輕而易舉
    。原審對前開情形，未加詳慮，卻以該函及與被告有親戚關係之方榮輝證詞，認
    定被告拔除油管燒燬機車與事實不符，似有誤解云云。然本院再傳喚乙○○到庭
    結證稱：「因當時檢察官突然打電話來問我，我不知道他會作電話紀錄，如果我
    知道，我就會慎重說明，事實上一般人要拔油管也不容易，仍然依三陽公司之前
    述函文為準」。是乙○○之證詞不足據為不利於被告之依據，再被告之自白與事
    實不符，已如前述，又被告於警局之自白不得據為定罪之依據，而本件查無其他
    證據足以證明被告之自白與事實相符，亦不能以被告自白據為定罪之基礎。是檢
    察官之上訴，為無理由，應予駁回。
據上論斷，應依刑事訴訟法第三百六十八條，判決如主文。
本案經檢察官邱雲昌到庭執行職務。
中      華      民      國    九十二    年    三      月    三十一      日
                                  審判長法官  吳  鴻  章
                                        法官  林  德  盛
                                        法官  黃  永  祥
右正本證明與原本無異。
如不服本判決，應於判決送達後十日內向本院提出上訴狀。其未述理由者，並應於
提出上訴狀後十日內向本院補提理由狀(須附繕本)。
                                      書記官  吳  家  瑩
中      華民      國    九十二    年    三      月    三十一      日


司法院資訊處製作；財團法人民間司法改革基金會備份。
